臺灣臺北地方法院刑事判決　　　　　　 100年度易字第1083號
公　訴　人　臺灣臺北地方法院檢察署檢察官
被　　　告　瞿怡康
上列被告因竊盜案件，經檢察官提起公訴（100年度偵字第4763
號），本院判決如下：
    主  文
瞿怡康犯如附表所示之罪，各處如附表「主文」欄所示之徒刑及
從刑。應執行有期徒刑貳年，扣案之塑膠手套貳只（附表編號
4、6各1只）及手電筒壹支、手套壹雙、尖嘴鉗、鐵鑿、鈍器各
壹支（附表編號8）均沒收。
    事  實
一、瞿怡康意圖為自己不法之所有之犯意，先後於如附表所示時
    、地，以同表所示之手法，竊取同表「遭竊財物」欄所示之
    沈曉志等人財物。嗣經警分別採集其所遺留在現場或車內之
    煙蒂、手套及安全帽等物檢體，比對DNA- STR型別鑑定結果
    與其相符，始循線查悉上情。
二、案經臺北市政府警察局中山分局、臺北市政府警察局大安分
    局及新北市政府警察局新店分局先後報請臺灣臺北地方法院
    檢察署檢察官偵查起訴。
    理  由
一、按司法警察機關調查中之案件，為因應實務上，或因量大、
    或有急迫之現實需求，併例行性當然有鑑定之必要者，基於
    檢察一體原則，得由該管檢察長對於轄區內之案件，以事前
    概括選任鑑定人或囑託鑑定機關、團體之方式，俾便轄區內
    之司法警察官、司法警察對於調查中之此類案件，得即時送
    請先前已選任之鑑定人或囑託之鑑定機關、團體實施鑑定，
    以求時效（最高法院99年臺上字第2224號判決理由參照），
    故本件卷附臺北市政府警察局有關DNA型別鑑驗書，應有證
    據能力。又本案認定事實所引用之卷內證據資料，除原已符
    同法第159條之1至第159條之4規定及法律另有規定等傳聞法
    則例外規定，而得作為證據外，並無證據證明係公務員違背
    法定程式所取得，而被告瞿怡康於審理中對證據能力並未爭
    執，且於言詞辯論終結前未聲明異議，本院審酌前揭陳述作
    成時之情況，並無違法取證之瑕疵，亦認以之作為證據為適
    當，依刑事訴訟法第159條之5第2項規定，本件有關被告以
    外之人於審判外之言詞或書面陳述等供述證據，亦得為證據
    。
二、訊據被告對於附表編號1至3、5至8號之竊盜犯行均自白不諱
    ，核與證人即告訴人沈曉志、李姷璇、郭益麟及被害人鍾兆
    政、張達隆、高振宇、王泰和於警詢中指述情節相符，並有
    臺北市政府警察局鑑驗書、刑案現場勘察報告、臺北縣政府
    警察局鑑驗書、贓物認領保管單等在卷可稽，及被告所有塑
    膠手套（附表編號6）、安全帽、手電筒、手套1雙及內含尖
    嘴鉗、鐵鑿、鈍器各1支、塑膠手套1雙之背包I只（附表編
    號8）等物扣案可佐，應可補強被告自白與事實相符，被告
    此部分竊盜犯行，均堪以認定。
三、被告對於附表編號4號部分，雖矢口否認有竊盜犯行，辯稱
    ：伊於99年年底搭「阿國」的車子從士林到師大路下車，到
    案後經員警於警詢中提示車號T4-0310號自小客車的相片，
    才想起就是搭載該部歐寶的車子。車上經警方採證的手套是
    伊當場交給「阿國」拜託幫忙丟棄的，覺得是遭「阿國」蓄
    意栽贓云云。惟查：
（一）車號T4-0310號自用小客車係徐晨凱之父徐金盛所有，而
      為徐晨凱所使用，徐晨凱於99年11月12日19時30分許，將
      該車停放在臺北市○○○路○段256巷57號前，於同年月14
      日7時許發現該車遭竊後向警報案，嗣經警於99年11月16
      日，在台北市中正區○○○路35之1號前尋獲該車，徐晨
      凱受有皮夾1只、ACER手提電腦1台、球鞋1雙、行動電話2
      支等車內財物損失，另經警在該車內置物箱遺留塑膠手套
      上採集到被告之DNA檢體而循線查獲等節，業據證人徐晨
      凱於警詢中指述明確（見100偵4498號卷第23頁以下），
      並有臺北市政府警察局中山分局刑案現場勘察報告、臺北
      市政府警察局鑑驗書在卷可稽（見同卷第41頁以下），故
      被害人徐晨凱上開車輛及車內財物遭竊及被告遭查獲之經
      過情形，均已堪認定。
（二）按DNA（去氧核醣酸，Deoxyribo NucleicAcid），係存在
      於所有生物細胞之染色體上的雙螺旋狀遺傳因子，此遺傳
      因子之表現在任一生物個體均不完全相同，但基本上仍延
      續某部份遺傳特性。DNA是體內細胞之原子物質，每個原
      子有23對染色體，而男性精子細胞與女性卵子細胞各有23
      個染色體。當精子與卵子結合的時候，各從生父、生母處
      獲得一半之染色體。除同卵雙生之雙胞胎外，每人的DNA
      皆係獨一無二，如同指紋同樣準確，因之DNA鑑定於現今
      已廣用於刑案及親子鑑定，為目前最準確之鑑定方法，此
      為刑事鑑識及審理實務上所週知之論理。查本件採證人員
      在上開車內置物箱採得塑膠手套1只，經抽取DNA檢測，檢
      出DNA-STR型別鑑定，經比對結果，發現與被告DNA-STR型
      別相符，該型別在臺灣地區中國人基因分布期望頻率預估
      為1.56×10的負16次方等節，有臺北市政府警察局100年2
      月1日北市警鑑字第10030571200號函檢附之鑑驗書在卷可
      參（見同偵卷第46頁以下），復有該扣案被告所有之手套
      1只可證，佐以該車內並未採集到其他可疑跡證，應認該
      手套確係被告在竊取車輛時，為避免留下指紋等生物跡證
      而配戴在手，並竊得該車及車內財物，亦堪認定。
（三）至於被告固以伊曾搭「阿國」便車而在車內遺留手套云云
      置辯，惟按所謂證據，係指超越一切合理之可疑，足以認
      定被告確有犯罪行為之積極事證而言，被告固無就所辯解
      之事實負舉證證明之義務，然倘被告提出訴訟上不能證明
      之積極抗辯，且不合社會生活上之常態經驗時，對於既已
      存在之積極罪證，皆不足以用來形成合理懷疑之抗辯，自
      非「罪疑惟輕」之情形，當不得以此抗辯而排除超越一切
      合理可疑之積極證據。查被告始終無法提供所稱綽號「阿
      國」之人真實姓名或年籍資料以供調查，況上開失竊車輛
      經警鑑識採證後，亦未發現車內有其他嫌犯所留跡證，足
      見其所謂「阿國」之人，僅為其虛構之幽靈抗辯，即無足
      採。又本件經警在車內扣得上開手套1只，如被告當時已
      知該物為警查扣後將致身分暴露而有意將之隱匿或銷毀，
      其大可隨時自行處分，亦無交由偶遇僅知綽號之人幫忙丟
      棄之理，復其亦未陳稱「阿國」之人與其有何隙怨而有刻
      意栽贓之動機，堪認被告所辯明顯悖於常情，應屬事後空
      言卸責之詞，自無可採。
（四）是以，本案事證亦認明確，被告犯行可以認定，應予依法
      論科。
四、按行為後法律有變更者，適用行為時之法律。但行為後之法
    律有利於行為人者，適用最有利於行為人之法律，刑法第2
    條第1項定有明文。查被告為本件竊盜犯行後，刑法第321條
    第1項，業於100年1月26日修正公布，並自公布日施行，修
    正前刑法第321條第1項係規定「犯竊盜罪而有左列情形之一
    者，處6月以上、5年以下有期徒刑：一、於夜間侵入住宅或
    有人居住之建築物、船艦或隱匿其內而犯之者。二、毀越門
    扇、牆垣或其他安全設備而犯之者。三、攜帶兇器而犯之者
    。四、結夥三人以上而犯之者。五、乘火災、水災或其他災
    害之際而犯之者。六、在車站或埠頭而犯之者。」修正為「
    犯竊盜罪而有下列情形之一者，處6月以上、5年以下有期徒
    刑，得併科新台幣10萬元以下罰金：一、侵入住宅或有人居
    住之建築物、船艦或隱匿其內而犯之者。二、毀越門扇、牆
    垣或其他安全設備而犯之者。三、攜帶兇器而犯之者。四、
    結夥三人以上而犯之者。五、乘火災、水災或其他災害之際
    而犯之者。六、在車站、埠頭、航空站或其他供水、陸、空
    公眾運輸之舟、車、航空機內而犯之者。」經比較修正前、
    後之規定，可知刑法第321條第1項之法定本刑，修正前並無
    併科罰金刑部分，修正後增列「得併科新台幣10萬元以下罰
    金」之規定；又修正前刑法第321條第1項第1款係規定「夜
    間侵入住宅或有人居住之建築物、船艦或隱匿其內而犯之者
    」，修正後不限於「夜間」，而為「侵入住宅或有人居住之
    建築物、船艦或隱匿其內而犯之者」；另修正前刑法第321
    條第1項第6款限於「在車站或埠頭而犯之」，修正後「在車
    站、埠頭、航空站或其他供水、陸、空公眾運輸之舟、車、
    航空機內而犯之者」均係犯刑法第321條第1項第6款之罪。
    綜上，修正後刑法第321條第1項之規定並非較有利於被告，
    應適用被告行為時之刑法第321條。
五、按刑法第321條第1項第3款之「兇器」，乃依一般社會觀念
    足以對人之生命、身體、安全構成威脅，而具有危險性之「
    器械」而言，而磚塊、石頭乃自然界之物質，尚難謂為通常
    之「器械」；本件被告雖持石頭毀壞告訴人倉庫玻璃窗以行
    竊，尚難論以攜帶兇器竊盜罪（最高法院92年度臺非字第38
    號判決意旨參照），故被告持石頭毀壞附表編號1至3、6號
    等車窗而入內行竊，核其所為尚與攜帶兇器有間。又按刑法
    第321條第1項第3款所規定之攜帶兇器竊盜罪，係以行為人
    攜帶兇器竊盜為其加重條件，此所謂兇器，其種類並無限制
    ，凡客觀上足對人之生命、身體、安全構成威脅，具有危險
    性之兇器均屬之，且祇須行竊時攜帶此種具有危險性之兇器
    為已足，並不以攜帶之初有行兇之意圖為必要（最高法院79
    年臺上字第5253號判例意旨參照），查本案被告自承於同表
    編號5、8所示犯行係持其所有、可持續噴放達1千多度高溫
    強焰之防風打火機爆破車窗玻璃行竊，且佐以該噴發氣焰能
    在數秒內熔解車窗玻璃，若持以行兇，依一般社會觀念，自
    足以使他人之身體、生命產生危險，堪認屬具有危險性之兇
    器無誤；另其於同表編號8所示行竊犯行時有攜帶尖嘴鉗、
    鐵鑿、鈍器等物，又放置該等工具之背包遺留現場遭竊車輛
    左後車輪旁為警當場查扣，亦有卷附現場採證照片可佐（見
    100年度偵字第6957號卷第27、34頁），上開器械金屬材質
    ，質地堅硬，客觀上亦顯足以對人之生命、身體構成威脅而
    具有危險性，亦屬兇器無訛。是核被告所為，如附表編號5
    所示犯行係犯刑法第321條第1項第3款之攜帶兇器竊盜罪，
    同表編號8則係犯第321條第2項、第1項第3款攜帶兇器竊盜
    未遂罪，其餘各編號所為均係犯刑法第320條第1項之普通竊
    盜罪。起訴意旨認被告同表編號5、8號所為係犯普通竊盜罪
    ，惟公訴人當庭更正起訴法條，並經本院告知更正後法條，
    應不影響被告防禦權之行使，爰不變更起訴法條。又被告就
    附表編號8所示犯行，著手於犯罪行為之實行而未得逞，為
    未遂犯，爰依刑法第25條第2項規定，按既遂犯之刑減輕之
    。被告所犯上開8次竊盜犯行，犯意個別，行為互殊，應予
    分論併罰。爰審酌被告前有多次毒品、竊盜前科，有臺灣高
    等法院被告前案紀錄表在卷可按，素行非佳，而其正值壯年
    ，不思循正途賺取財物，恣意多次竊取他人車輛或持械擊破
    車窗竊取車內財物，缺乏對他人財產權之尊重，及其犯罪之
    動機、目的、手段、行竊次數及起訖期間、竊得財物價值、
    對被害人損害程度，僅被害人徐晨凱、王泰和取回失竊車輛
    ，兼酌被告犯罪後坦承大部分犯行之態度及其智識程度、生
    活狀況等一切情狀，分別量處如主文所示之刑，並認公訴人
    求定應執行之刑1年2月容有過輕，另定其應執行之刑。末扣
    案之手套2只（附表編號4、6）、手電筒1支、手套1雙及尖
    嘴鉗、鐵鑿、鈍器各1支（同表編號8），為被告所有，供其
    犯罪所用之物或於行竊時所攜之兇器，爰依刑法第38條第1
    項第2款規定沒收之。其餘扣案安全帽1個、黑色背包及內含
    塑膠手套2雙、飲料1瓶等物，與被告行竊行為無直接關聯性
    ，另其作案所用石頭或自備之防風打火機、機車鑰匙並未扣
    案，而被告自現場撿拾石頭於作案後理應逕予丟棄，且均非
    違禁物或義務沒收之物，不另諭知沒收。
據上論斷，應依刑事訴訟法第299條第1項前段，100年1月26日修
正前刑法第321條第2項、第1項第3款，刑法第2條第1項前段、第
320條第1項、第25條第2項、第51條第5款、第9款、第38條第1項
第2款，刑法施行法第1條之1，判決如主文。
本案經檢察官趙雪瑛到庭執行職務。
中    華    民    國  100    年    6    月    2       日
                  刑事第十三庭  法  官  林瑋桓
以上正本證明與原本無異。
如不服本判決應於收受送達後10日內向本院提出上訴書狀，並應
敘述具體理由；其未敘述上訴理由者，應於上訴期間屆滿後20日
內向本院補提理由書（均須按他造當事人之人數附繕本）「切勿
逕送上級法院」。告訴人或被害人如對於本判決不服者，應具備
理由請求檢察官上訴，其上訴期間之計算係以檢察官收受判決正
本之日期為準。
                                書記官  鄭伊芸
中    華    民    國  100    年    6    月    2       日
附錄本案所犯法條全文
刑法第320條
意圖為自己或第三人不法之所有，而竊取他人之動產者，為竊盜
罪，處5年以下有期徒刑、拘役或5百元以下罰金。
意圖為自己或第三人不法之利益，而竊佔他人之不動產者，依前
項之規定處斷。
前二項之未遂犯罰之。
（修正前）刑法第321條
犯竊盜罪而有左列情形之一者，處6月以上、5年以下有期徒刑：
一、於夜間侵入住宅或有人居住之建築物、船艦或隱匿其內而犯
    之者。
二、毀越門扇、牆垣或其他安全設備而犯之者。
三、攜帶兇器而犯之者。
四、結夥三人以上而犯之者。
五、乘火災、水災或其他災害之際而犯之者。
六、在車站或埠頭而犯之者。
前項之未遂犯罰之。
附表：
 ┌──┬────┬─────┬───┬───────┬────────┬───────┐
 │編號│時   間 │ 地    點 │被害人│犯罪手法      │遭竊財物        │主文          │
 ├──┼────┼─────┼───┼───────┼────────┼───────┤
 │ 1  │99年2月 │新北市新店│沈曉志│以石頭擊破沈曉│個人證件、MP3音 │瞿怡康犯竊盜罪│
 │    │19日晚上│區○○路  │（提出│志所有停放在前│響轉換器、096884│，處有期徒刑參│
 │    │7時後至 │680巷內防 │竊盜告│開地點路旁之車│0185行動電話1具 │月。          │
 │    │翌(20)日│汛道路邊  │訴，毀│號9B-62439號自│，零錢700元，回 │              │
 │    │上午不詳│          │損部分│小客車右前車窗│數票300元（總計 │              │
 │    │之時    │          │未據告│玻璃，入內行竊│損失1萬元）。   │              │
 │    │        │          │訴）  │。經警在車內採│                │              │
 │    │        │          │      │得瞿怡康遺留菸│                │              │
 │    │        │          │      │蒂1個。       │                │              │
 ├──┼────┼─────┼───┼───────┼────────┼───────┤
 │ 2  │99年2月 │桃園縣桃園│李姷璇│以石頭擊破李姷│音響、喇叭、零錢│瞿怡康犯竊盜罪│
 │    │8日晚間 │市○○路1 │（提出│璇之夫林器盈所│2000元（總計損失│，處有期徒刑肆│
 │    │至10日上│段9號前   │竊盜告│有停放在前開地│5萬元）。       │月。          │
 │    │午不詳之│          │訴，毀│點路旁之車號  │                │              │
 │    │時      │          │損部分│DX-9079號自小 │                │              │
 │    │        │          │未據告│客車右前車窗玻│                │              │
 │    │        │          │訴）  │璃，入內行竊。│                │              │
 │    │        │          │      │經警在車內採得│                │              │
 │    │        │          │      │瞿怡康遺留菸蒂│                │              │
 │    │        │          │      │1個。         │                │              │
 ├──┼────┼─────┼───┼───────┼────────┼───────┤
 │3   │97年1月 │新北市新店│鍾兆政│以石頭擊破鍾兆│DVD音響主機、衛 │瞿怡康犯竊盜罪│
 │    │12日晚間│區○○路  │      │政所有停放在前│星導航主機及螢幕│，處有期徒刑肆│
 │    │22時許至│63號前    │      │開地點路旁之車│、衛星測速器、零│月。          │
 │    │翌(13)日│          │      │號6361-MW號自 │錢200元（總計損 │              │
 │    │上午不詳│          │      │小客車右前車窗│失7萬元）。     │              │
 │    │之時    │          │      │玻璃，徒手將手│                │              │
 │    │        │          │      │伸入車內行竊。│                │              │
 │    │        │          │      │經警在車內採得│                │              │
 │    │        │          │      │瞿怡康遺留菸蒂│                │              │
 │    │        │          │      │1個。         │                │              │
 ├──┼────┼─────┼───┼───────┼────────┼───────┤
 │4   │99年11月│臺北市松山│徐晨凱│配戴手套以不詳│車號T4-0310號自 │瞿怡康犯竊盜罪│
 │    │12日19時│區○○○路│      │工具竊取徐晨凱│小客車（車內皮夾│，處有期徒刑捌│
 │    │許至同年│3段256巷57│      │使用、其父徐金│1只、手提腦1台、│月，扣案塑膠手│
 │    │月14日上│號前      │      │盛所有，停在前│球鞋1雙、0000000│套壹支沒收。  │
 │    │午7時間 │          │      │開地點路旁之車│899、0000000000 │              │
 │    │某日時  │          │      │號T4-031 0號自│行動電話2支）。 │              │
 │    │        │          │      │小客車，並取走│                │              │
 │    │        │          │      │車內財物。嗣於│                │              │
 │    │        │          │      │99 年11月16日 │                │              │
 │    │        │          │      │在臺北市中正區│                │              │
 │    │        │          │      │愛國東路35之1 │                │              │
 │    │        │          │      │號前為警尋獲該│                │              │
 │    │        │          │      │車，並在車內置│                │              │
 │    │        │          │      │物箱中採得瞿怡│                │              │
 │    │        │          │      │康遺留之塑膠手│                │              │
 │    │        │          │      │套1 只。      │                │              │
 ├──┼────┼─────┼───┼───────┼────────┼───────┤
 │5   │99年2月 │臺北市大安│張達隆│以客觀上足供作│音響主機1台、螢 │瞿怡康犯攜帶兇│
 │    │13日至16│區○○○路│      │兇器使用之防風│幕2台。         │器竊盜罪，處有│
 │    │日下午不│290巷3號前│      │打火機加熱爆裂│                │期徒刑捌月。  │
 │    │詳之時  │          │      │擊破張達隆所有│                │              │
 │    │        │          │      │停放在前開地點│                │              │
 │    │        │          │      │路旁之車號    │                │              │
 │    │        │          │      │CY-2582號自小 │                │              │
 │    │        │          │      │客車左前車窗玻│                │              │
 │    │        │          │      │璃，入內行竊。│                │              │
 │    │        │          │      │經警在車內採得│                │              │
 │    │        │          │      │瞿怡康遺留菸蒂│                │              │
 │    │        │          │      │1個。         │                │              │
 ├──┼────┼─────┼───┼───────┼────────┼───────┤
 │6   │98年12月│新北市新店│高振宇│配戴手套以石頭│GARMIN衛星導航1 │瞿怡康犯竊盜罪│
 │    │8日凌晨 │區○○路63│      │擊破高振宇所有│台、蘋果牌i_Pod1│，處有期徒刑參│
 │    │2時許   │號對面停車│      │停放在前開地點│台、CD盒1個、LED│月，扣案塑膠手│
 │    │        │格        │      │路旁之車號    │手電筒1個、電源 │套壹支沒收。  │
 │    │        │          │      │9903-UZ號自小 │線3 條、停車證1 │              │
 │    │        │          │      │客車右前車窗玻│張（總計損失25, │              │
 │    │        │          │      │璃，入內行竊。│000 元）。      │              │
 │    │        │          │      │經警在車內採得│                │              │
 │    │        │          │      │瞿怡康遺留塑膠│                │              │
 │    │        │          │      │手套1個。     │                │              │
 ├──┼────┼─────┼───┼───────┼────────┼───────┤
 │7   │99年11月│新北市新店│王泰和│以自備機車鑰匙│山葉牌、車牌JA2-│瞿怡康犯竊盜罪│
 │    │28日晚上│區○○路3 │      │竊取王泰和所有│096號重型機車1部│，處有期徒刑伍│
 │    │        │段1號旁停 │      │，停在前開地點│。              │月。          │
 │    │        │車場      │      │之山葉廠牌車號│                │              │
 │    │        │          │      │JA2-096號機車 │                │              │
 │    │        │          │      │。嗣於附表編號│                │              │
 │    │        │          │      │8所示時、地一 │                │              │
 │    │        │          │      │併遭查獲。    │                │              │
 ├──┼────┼─────┼───┼───────┼────────┼───────┤
 │8   │99年12月│臺北市大安│郭益麟│被告騎上開車牌│                │瞿怡康犯攜帶兇│
 │    │14日凌晨│區○○路1 │（提出│JA2-096重型機 │                │器竊盜未遂罪，│
 │    │4時許   │段90巷35號│竊盜告│車，並攜客觀上│                │處有期徒刑肆月│
 │    │        │前        │訴，毀│足供作兇器使用│                │，扣案手電筒壹│
 │    │        │          │損部分│之尖嘴鉗、鐵鑿│                │支、手套壹雙、│
 │    │        │          │訴）  │、鈍器各1支及 │                │尖嘴鉗、鐵鑿、│
 │    │        │          │      │防風用打火機到│                │鈍器各壹支均沒│
 │    │        │          │      │場，配戴手套以│                │收。          │
 │    │        │          │      │上開打火機爆裂│                │              │
 │    │        │          │      │擊破郭益麟所有│                │              │
 │    │        │          │      │，停在前開地點│                │              │
 │    │        │          │      │竊旁之車號    │                │              │
 │    │        │          │      │5718-QL號自小 │                │              │
 │    │        │          │      │客左前車窗玻璃│                │              │
 │    │        │          │      │，入內動手行竊│                │              │
 │    │        │          │      │之際，因警巡邏│                │              │
 │    │        │          │      │而倉皇逃逸，未│                │              │
 │    │        │          │      │能得逞。經警在│                │              │
 │    │        │          │      │車內扣得安全帽│                │              │
 │    │        │          │      │、手套、手電筒│                │              │
 │    │        │          │      │，在車旁扣得裝│                │              │
 │    │        │          │      │放上開尖嘴鉗等│                │              │
 │    │        │          │      │工具之背包。  │                │              │
 └──┴────┴─────┴───┴───────┴────────┴───────┘